【裁判字號】    97,上易,1083
【裁判日期】    980324
【裁判案由】    詐欺
【裁判全文】
臺灣高等法院高雄分院刑事判決        97年度上易字第1083號
上  訴  人  丁○○
即  被  告
選任辯護人  陳正達  律師
            洪世崇  律師
            許惠珠  律師
上列上訴人因詐欺案件，不服臺灣高雄地方法院97年度易字第80
7 號中華民國97年11月18日第一審判決（起訴案號：臺灣高雄地
方法院檢察署96年度偵續字第503 號），提起上訴，本院判決如
下：
     主  文
原判決關於丁○○部分撤銷。
丁○○共同犯詐欺取財罪，處有期徒刑壹年肆月，減為有期徒刑
捌月。
     事  實
一、丁○○於95年4 、5 月間起在高雄市三民區○○○路366 號
    10樓之2 「欣普國際公司」擔任副組長，從事業務招攬工作
    ，迄95年底已悉甲○○（已判決確定）僅係該公司之名義負
    責人即人頭，實際負責人則係乙○○（另案經檢察官偵查起
    訴），且該公司並無在大陸地區投資網咖或實際經營生意，
    投資該公司不惟無從獲利，甚且本金有去無回，致該公司員
    工紛紛離職，該公司明顯係一空殼公司，並於96年1 月10日
    結束營業，人去樓空，竟為貪圖業務獎金，仍與該公司實際
    負責人乙○○共同意圖為自己不法之所有，由丁○○於95年
    底多次向其在交友網站認識之丙○○佯稱：其係「欣普國際
    公司」之股東兼高級主管，「欣普國際公司」在大陸經營之
    加盟連鎖網際網路電腦事業營運良好，投資可有高額獲利，
    獲利計算方式則為每台電腦投資額為6 萬元，每台電腦每月
    可獲利1,800 元，若丙○○無財力可投資，因其金融關係良
    好，可幫助辦理貸款以利投資等語，致丙○○陷於錯誤而同
    意投資，於96年1 月5 日簽立參與「欣普國際公司」投資之
    契約，並在丁○○之協助下，向萬泰商業銀行及新竹國際商
    業銀行辦理信用貸款，辦妥後丙○○因信任丁○○，遂將上
    開銀行存摺、印章及提款密碼交付予丁○○以供領取貸款，
    並全權處理投資事宜，嗣丙○○所貸款項經上開銀行核撥後
    ，丁○○分別於96年1 月8 日自萬泰商業銀行領取67萬元；
    於同年月15日向新竹國際商業銀行領取25萬6,900 元。後又
    因丁○○告知投資款項尚有不足，丙○○復於96年1 月16日
    匯款2 萬5,900 元至上開新竹國際商業銀行帳戶，由丁○○
    於96年1 月23日領取。丁○○於領得上開投資款項後分別轉
    交乙○○，並從中抽取每台電腦8 、9 千元之業務獎金。嗣
    丙○○於96年2 月10日後第一期應分派紅利日過後，仍未收
    到股利，經前往上開「欣普國際公司」營業處所查看，發覺
    該公司早已結束營業，且丁○○亦避不見面，僅於96年2 月
    20 日 以快遞寄送95年11月21日經濟日報A7版報導之影印資
    料予丙○○，該報導內容係公司名稱近似「欣普國際公司」
    之欣普科技公司，在大陸地區經營「歐越網盟」網咖，營運
    績效良好，連鎖店超過230 家，會員數超過13萬人等資訊，
    企圖掩飾真相，經丙○○上網查詢得悉「欣普國際公司」與
    欣普科技公司係屬不同之兩家公司，始知受騙。
二、案經丙○○訴由臺灣高雄地方法院檢察署檢察官偵查起訴。
    理  由
壹、程序部分：
    按被告以外之人（包括證人、鑑定人、告訴人、被害人及共
    同被告等）於審判外之陳述雖不符刑事訴訟法第159 條之1
    至之4 等四條之規定，而經當事人於審判程序同意作為證據
    ，法院審酌該言詞陳述或書面陳述作成時之情況，認為適當
    者，亦得為證據；當事人、代理人或辯護人於法院調查證據
    時，知有刑事訴訟法第159 條第1 項不得為證據之情形，而
    未於言詞辯論終結前聲明異議者，視為有前項之同意，同法
    第159 條之5 定有明文。立法意旨在於傳聞證據未經當事人
    之反對詰問予以核實，原則上先予排除。惟若當事人已放棄
    反對詰問權，於審判程序中表明同意該等傳聞證據可作為證
    據；或於言詞辯論終結前未聲明異議，基於尊重當事人對傳
    聞證據之處分權，及證據資料愈豐富，愈有助於真實發見之
    理念，且強化言詞辯論主義，使訴訟程序得以順暢進行，上
    開傳聞證據亦均具有證據能力。本件證人乙○○於檢察事務
    官訊問時之證述，其性質雖屬傳聞證據，且查無符合同法第
    159 條之1 至之4 等4 條之情形，惟檢察官、辯護人及被告
    於本院審理中均表示同意作為本案證據使用，並捨棄詰問權
    ，本院審酌其上開陳述作成時，並無不法取供之情形，依刑
    事訴訟法第159 條之5 第1 項規定自應具有證據能力。
貳、實體部分：
一、訊據上訴人即被告丁○○固不諱言於上開擔任「欣普國際公
    司」副組長職務期間，遊說告訴人丙○○以貸款方式投資該
    公司，經告訴人同意後，向告訴人收取事實欄所載款項之事
    實，惟矢口否認有何詐欺取財犯行，辯稱：我係因為相信「
    欣普國際公司」確有在大陸投資經營網咖事業，所以才會遊
    說丙○○投資該公司，主觀上並沒有詐欺之犯意，客觀上我
    只是將所知之公司事實向告訴人陳述，亦沒有施用詐術云云
    。經查：
  (一)被告丁○○於95年4 、5 月間加入「欣普國際公司」擔任副
    組長一職從事業務招攬，迄95年底已悉同案被告甲○○僅係
    該公司之名義負責人即人頭，實際負責人則係乙○○，並於
    95 年底多次向其於交友網站認識之告訴人丙○○稱其係「
    欣普國際公司」之股東兼高級主管，「欣普國際公司」在大
    陸經營之加盟連鎖網際網路電腦事業營運良好，投資可有高
    額獲利，獲利計算方式則為每台電腦投資額為6 萬元，每台
    電腦每月可獲利1,800 元，若告訴人無財力可投資，因其金
    融關係良好，可幫助辦理貸款以利投資等語，並利用筆記型
    電腦即時連上網際網路擷取該公司相關網頁資訊之方式，取
    信於告訴人，嗣告訴人同意投資，於96年1 月5 日簽立參與
    「欣普國際公司」投資之契約，並在被告丁○○之幫助下，
    向萬泰商業銀行及新竹國際商業銀行辦理信用貸款，辦妥後
    告訴人因信任被告丁○○，遂將上開銀行存摺、印章及提款
    密碼交付予被告丁○○以供領取貸款，全權處理投資事宜，
    嗣告訴人所貸款項經上開銀行核發後，被告丁○○分別於96
    年1 月8 日自萬泰商業銀行領取67萬元；於同年月15日向新
    竹國際商業銀行領取25萬6,900 元。後又因被告丁○○告知
    投資款項尚有不足，告訴人復於96年1 月16日匯款2 萬5,90
    0 元至上開新竹國際商業銀行帳戶，由被告丁○○於96 年1
    月23日領取。嗣丙○○於96年2 月10日後第一期應分派紅利
    日過後，仍未收到股利，經前往「欣普國際公司」營業處所
    查看，發覺該公司早已結束營業，而被告丁○○亦避不見面
    ，告訴人雖以被告丁○○先前所留手機與之聯絡，惟均無回
    應，僅於96年2 月20日以快遞寄送95年11月21日經濟日報A7
    版報導之影印資料予丙○○，該報導內容係公司名稱近似「
    欣普國際公司」之欣普科技公司，在大陸地區經營「歐越網
    盟」網咖，營運績效良好，連鎖店超過230 家，會員數超過
    13萬人等資訊等情，為被告丁○○偵查及原審審理時供承在
    卷（見96他1712號卷第33頁至第34頁、第48頁至第51頁、第
    73頁、96偵續503 號卷第18頁至第22頁、原審97審易935 號
    卷第22頁），核與證人即告訴人丙○○於原審所證述情節相
    符（見原審卷第54頁至第62頁），復有如附表所示之書證及
    物證等證據在卷可參，此部分之事實，堪以認定。
  (二)告訴人丙○○係於96年1月5日簽立參與「欣普國際公司」投
    資之契約，然據證人劉雲詠於原審審理時證稱：我自95年3
    月間起至96年1 月間止，在「欣普國際公司」擔任代理總監
    ，公司在96年1 月間就怪怪的，很多人在離職，員工東西搬
    了就走，丁○○也知道，當時我有與丁○○私下討論等語（
    見原審院卷第66頁、第69頁），可知被告丁○○招攬告訴人
    投資「欣普國際公司」期間，該公司之員工已紛紛離職將東
    西搬走，並為被告所明知。至該公司之實際狀況究係確實有
    在經營而經營不善，或如空殼公司般未有何實際經營之舉，
    依該公司係由人頭甲○○掛名擔任負責人，且公司員工於知
    悉公司實際狀況時，紛紛離職等情以觀，顯見該公司員工對
    該公司係空殼公司，應甚明瞭。復參以被告丁○○前於95年
    11月間，甫因相同情節之案件，另案遭人告訴詐欺，經檢察
    官為不起訴處分，有不起訴處分書乙份在卷可參（見96偵續
    503 第31頁、第32頁），被告丁○○對於此種空殼公司之經
    營手法，較於該公司一般員工，當更為敏感及瞭解，對該公
    司實際狀況，殊無可能不知。再者，若被告丁○○真係向告
    訴人招攬投資並收取款項後，才知該公司為空殼公司，於此
    狀況下，以被告丁○○與告訴人為朋友之關係，理當對告訴
    人加以說明，設法取得告訴人之諒解，然被告丁○○於原審
    審理中供稱：「本案發生後沒有找過丙○○處理投資事宜」
    「我當初有留電話給丙○○。該電話後來沒有去換號」「我
    只是沒有使用那個SIM 卡而已，所以電話進來就會變成語音
    」等語（見原審卷第82、84頁），顯見被告丁○○亦知無法
    對告訴人為合理之解釋，始未與告訴人聯絡處理投資事宜，
    益證被告丁○○於向告訴人招攬投資之期間，確已知悉「欣
    普國際公司」係一空殼公司，仍以公司號稱之加盟事業，向
    不明究理之告訴人遊說投資，甚為明確。至證人乙○○於檢
    察事務官訊問時雖證稱；「告訴人丙○○投資款，我們有收
    到」等語（見偵查卷第110 頁）、證人劉雲詠於原審亦證稱
    ；「丁○○有問我公司現在這個樣子，要不要收客戶的尾款
    ，我叫他打電話問乙○○，乙○○說要收」等語（見原審卷
    第63頁），惟查被告於偵查中供稱：「每鼓吹一人參與投資
    ，投資一單位獎金約8 、9 千元，一單位就是一台」等語（
    見偵查卷第19頁），被告丁○○每吸收客戶投資一單位6萬
    元，即可獲得獎金約8 、9 千元，顯與一般佣金為高，益證
    其係基於貪圖不法業務獎金主觀犯意，而為本件遊說告訴人
    投資行為，被告空言辯稱主觀上未有何詐欺犯意，尚難採信
    。
  (三)被告丁○○係以「欣普國際公司」股東兼高級主管之名義，
    向告訴人以「欣普國際公司」在大陸經營之加盟連鎖網際網
    路電腦事業營運良好，投資可有高額獲利之方式遊說告訴人
    ，並以網路即時連線擷取該公司資訊之方式取信告訴人上開
    所述事項，已如前述；然證人劉雲詠於原審審理中證稱：被
    告丁○○僅係該公司之副組長或組長，為基層主管等語（見
    原審卷第65頁），是被告丁○○非如其向告訴人所稱為該公
    司之高級主管。又被告丁○○於招攬告訴人投資期間，業已
    知悉該公司係空殼公司，則其以「股東兼高級主管」之身分
    及欣普國際公司「營運良好，投資有高額獲利」之說詞，遊
    說告訴人，顯係為求順利取信告訴人，故捏造身分，並昧於
    事實之陳述，而告訴人亦因目睹被告丁○○使用網路即時連
    線擷取該公司資訊後，而陷於錯誤，誤認「欣普國際公司」
    確實有被告丁○○所述之事業及獲利能力而投資甚明，被告
    丁○○辯稱未使用詐術，顯與事實不合，要無可採。
  (四)被告於原審另辯稱：其係向告訴人招攬投資後，在96年1 月
    底才知道公司營運出問題等語（見原審卷第82頁），惟依證
    人即告訴人於原審證稱：96年2 月10日，第一筆獲利沒有下
    來，我就去萬泰銀行查，結果只有丁○○領走貸款的紀錄，
    根本沒有匯進來錢的紀錄，然後我打電話跟丁○○聯絡，丁○○表明因為公司作業不及，叫我耐心等候，之後再聯絡的
    時候，丁○○的手機已經變成空號了，我再根據信託合約書
    上面的地址，到公司去查看，據那邊的管理員稱該公司在1
    月10日之前就連夜搬空，而且還積欠管理費等語（見原審卷
    第58頁），證人乙○○於檢察事務官訊問時雖證稱；「因為
    今年度在大陸停止發行任何一間執照，後來我於96年1 月10
    幾日左右時跟公司員工說大陸那邊無法再經營下去，後來公
    司就結束營業了」等語（見偵查卷第110 頁），可知「欣普
    國際公司」於96年1 月10日左右業已停止投資並搬離該址，
    被告丁○○所辯於96年1 月底始知悉該公司營運出問題等語
    ，顯非可採。至證人張佳薇於原審審理中雖證稱：我是丁○○之女朋友，因與丁○○一起至大陸參觀該公司，於95年5
    月間與丁○○一起投資該公司，從95年5 月至同年12月之紅
    利都有順利領取等語（見原審卷第73頁至78頁），然證人張
    佳薇與被告係男女朋友關係，所證是否可採，並非無疑，且
    縱認證人張佳薇此部分所證屬實，因證人張佳薇此部分之投
    資係於95年5 月間發生之事，斯時「欣普國際公司」尚未發
    生離職潮，被告丁○○理無從知悉該公司之實際狀況，與本
    件被告丁○○業已知悉該公司實際狀況後仍招攬告訴人投資
    該公司之情狀有別，自難以張佳薇此部分之證述，遽採為被
    告丁○○有利之認定。
  (五)綜上所述，本案事證明確，被告丁○○犯行堪以認定。
二、核被告丁○○所為係犯刑法第339 條第1 項之詐欺取財罪，
    其與「欣普國際公司」之實際負責人乙○○就上開犯行，有
    犯意連絡與行為分擔，皆為共同正犯。
三、原審對被告丁○○予以論罪科刑，固非無見，惟被告丁○○
    與「欣普國際公司」之實際負責人乙○○就上開犯行，有犯
    意連絡與行為分擔，係共同正犯，已如前述，原審未予論述
    ，尚有未恰，被告丁○○上訴意旨，仍執陳詞否認犯罪，指
    摘原判決不當，雖無理由，惟原判決既有上開可議，仍應由
    本院將原判決關於被告丁○○部分，予以撤銷改判；審酌被
    告丁○○前業因與本案相類情況經檢察官為不起訴處分，有
    如前述，猶不知記取教訓，不思以正當方法賺取財物，竟變
    本加利，貪圖業務獎金，利用他人所設立之人頭公司，向告
    訴人詐取款項，嚴重破壞交易秩序，且詐取之金額高達95餘
    萬元，惡行確屬重大，及事後飾詞狡辯，不知悔改，亦未賠
    償告訴人所受損害等一切情狀，檢察官具體求處被告丁○○
    有期徒刑10月，稍嫌過輕，爰參酌上開各情及檢察官之具體
    求刑量處有期徒刑1 年4 月；又以被告所犯本案之時間點在
    96年4 月24日以前，且合於中華民國九十六年罪犯減刑條例
    所定之減刑條件，爰依同條例第2 條第1 項第3 款所定，減
    輕其宣告刑2 分之1 為有期徒刑8 月。
四、原判決對同案被告甲○○部分，已判決確定，本院不予論列
    。
據上論斷，應依刑事訴訟法第369 條第1 項前段、第364 條、第
299 條第1 項前段、刑法第28條、第339 條第1 項，刑法施行法
第1 條之1 ，中華民國九十六年罪犯減刑條例第2 條第1 項第3
款、第7 條，判決如主文。
本案經檢察官彭南雄到庭執行職務。
中    華    民    國    98    年    3    月    24    日
                  刑事第三庭    審判長法  官  周賢銳
                                      法  官  黃仁松
                                      法  官  黃憲文
以上正本證明與原本無異。
不得上訴。
中    華    民    國    98    年    3    月    24    日
                                      書記官  施耀程
附錄本判決論罪科刑法條：
中華民國刑法第339條
意圖為自己或第3 人不法之所有，以詐術使人將本人或第3 人之
物交付者，處5 年以下有期徒刑、拘役或科或併科1,000 元以下
罰金。
以前項方法得財產上不法之利益或使第3人得之者，亦同。
前2項之未遂犯罰之。
附表
┌──┬──────────────┬───────────┐
│編號│證據名稱                    │ 出處                 │
├──┼──────────────┼───────────┤
│ 一 │欣普國際實業有限公司信託經營│96他2102P6-11         │
│    │合約書（立約人：丙○○. 立約│                      │
│    │日期：96年1月5日）          │                      │
├──┼──────────────┼───────────┤
│ 二 │欣普國際實業有限公司資料袋影│96他2102P13           │
│    │本                          │                      │
├──┼──────────────┼───────────┤
│ 三 │丙○○之萬泰銀行存摺明細單  │96他2102P14           │
├──┼──────────────┼───────────┤
│ 四 │丙○○之新竹國際商銀存摺明細│96他2102P15           │
├──┼──────────────┼───────────┤
│ 五 │丙○○與新竹國際商銀所簽訂小│96他2102P16-19.P43-49 │
│    │額借貸契約（金額：新台幣26萬│                      │
│    │元.日期：96年1月11日）      │                      │
├──┼──────────────┼───────────┤
│ 六 │丙○○與萬泰商業銀行所簽訂小│96他2102P20           │
│    │額借貸契約（金額：新台幣70萬│                      │
│    │元.日期：96年1月5日）       │                      │
├──┼──────────────┼───────────┤
│ 七 │經濟日報96年11月21日第A7版影│96他2102P21           │
│    │本（關於欣普之新聞）        │                      │
├──┼──────────────┼───────────┤
│ 八 │丁○○宅急便寄送影本        │96他2102P22           │
├──┼──────────────┼───────────┤
│ 九 │欣普科技股份有限公司基本資料│96他2012P26           │
│    │查詢                        │                      │
├──┼──────────────┼───────────┤
│ 十 │丙○○辦理新竹國際商銀『貸  │96他2102P32-35        │
│    │ME MORE』小額信用貸款相關資 │                      │
│    │料                          │                      │
├──┼──────────────┼───────────┤
│十一│丙○○所有合作金庫存摺明細及│96他2102P36-42.P50-55 │
│    │開戶資料                    │                      │
└──┴──────────────┴───────────┘


司法院資訊處製作；財團法人民間司法改革基金會備份。
